臺灣高等法院高雄分院刑事判決　　 95年度上更(一)字第103號
上　訴　人
即　被　告　甲○○
選任辯護人　連鳳翔律師
上列上訴人因違反毒品危害防制條例等案件，不服臺灣高雄地方
法院89年度重訴字第37號中華民國92年2 月27日第一審判決（起
訴案號：臺灣高雄地方法院檢察署89年度偵字第8549號），提起
上訴，判決後，經最高法院發回更審，本院判決如下：
    主  文
原判決關於甲○○部分撤銷。
甲○○無罪。
    理  由
一、公訴意旨略以：被告甲○○與郭朝義（已判決確定）、陳中
    一（冒名吳和原，綽號「阿原」，不詳真實姓名年籍，下稱
    綽號「阿原」之男子）、劉泰山（經檢察官為不起訴處分）
    等人，基於共同在台設立製造安非他命工廠及私運第二級毒
    品安非他命進口販售牟利之意圖，由劉泰山提供資金，郭朝
    義及綽號「阿原」之男子負責尋找合適地點設立製造工廠及
    生產製造，被告甲○○負責赴大陸洽購原料。嗣於民國89
    年1 月間，被告甲○○及劉泰山2 人先行搭機赴大陸洽購原
    料，因未及覓得合適漁船載運而作罷，至同年3 月9 日，被
    告甲○○再赴大陸，因原料價格提高攜帶貨款不足而未能購
    得，乃於同年3 月18日自大陸通知郭朝義設法籌足貨款，同
    日郭朝義即透過綽號「阿原」之男子將貨款新臺幣（下同）
    10萬元存入合作金庫台北東門支庫戶名林文棟帳號00000000
    00000 號之帳戶電匯至大陸，被告甲○○取得貨款後，即先
    行採購15公斤安非他命成品，於同年4 月初僱用不詳船名之
    漁船私運回台，該批安非他命其中約有7 公斤因包裝不好致
    顏色發黑，被告甲○○及郭朝義、劉泰山、綽號「阿原」之
    男子乃於同年4 月10日，相約至台南市○○路某咖啡廳會晤
    ，劉泰山交付被告甲○○35萬元負責處理，被告甲○○表示
    其於隔日（即4 月11日）上午因他案須至台北出庭應訊，而
    以5 萬元代價委由郭朝義予以加工漂白。迄同年4 月13日郭
    朝義駕車載運部分製造器具，欲赴高雄縣旗山鎮某處覓妥之
    製安工廠放置途中，為法務部調查局專案人員攔查，在車上
    查獲並扣得鍋子1 只、塑膠水瓢2 只及塑膠盒1 只，另隨即
    至郭朝義位於台南縣鹽水鎮歡雅里歡雅99之70號住處，再扣
    得第二級毒品安非他命毛重7.07公斤、空塑膠袋3 只、活性
    炭素2 包、濾紙1 包、氫氧化納1 瓶、玻璃製過濾瓶1 只、
    陶器製漏斗1 只及玻璃攪拌棒1 支。並由郭朝義之供述，再
    於89年4 月14日在台北縣萬里鄉○○路143 號2 樓查獲被告
    甲○○。因認被告甲○○共同涉犯懲治走私條例第2 條第1
    項之私運管制物品進口罪及毒品危害防制條例第4 條第2 項
    之運輸第二級毒品罪嫌云云。
二、關於證據能力之意見：
  (一)按92年2 月6 日日修正施行之刑事訴訟法施行法第7 條之3
    規定：中華民國92年1 月14日修正通過之刑事訴訟法施行前
    ，已繫屬於各級法院之案件，其以後之訴訟程序，應依修正
    刑事訴訟法終結之，但修正刑事訴訟法施行前已依法定程序
    進行之訴訟程序，其效力不受影響。其立法意旨謂：中華民
    國92年1 月14日修正刑事訴訟法施行前，已繫屬於各級法院
    之案件，其以後之訴訟程序，應依修正刑事訴訟法終結之。
    但為避免程序之勞費，本諸舊程序用舊法，新程序始用新法
    之一般法則，各級法院於修正之刑事訴訟法施行前，已依法
    踐行之訴訟程序（包含相關證據法則之適用），其效力不受
    影響。故而，對於提起上訴之案件，於修正刑事訴訟法施行
    前，原審法院就可得為證據之證據，已依法定程序調查者，
    其效力亦不受影響，爰增訂本條，以資適用等語。故本件被
    告以外之人之言詞及書面陳述，雖未經被告及辯護人對質、
    詰問，惟既均經原審及本院前審依修正前刑事訴訟法相關規
    定調查，並向檢察官、被告及其辯護人提示或告以要旨，令
    其辯論，且檢察官、被告及辯護人均同意不再聲請該等被告
    以外之人到庭對質、詰問，則對於上開被告以外之人之陳述
    ，業已保障被告之對質、詰問權，故本院認該等人上開陳述
    均具證據能力。
  (二)又按被告以外之人於審判外之言詞或書面陳述，除法律有規
    定者外，不得作為證據，刑事訴訟法第159 條第1 項定有明
    文。又被告以外之人於審判外之陳述，雖不符前4 條之規定
    ，而經當事人於審判程序同意作為證據，法院審酌該言詞陳
    述或書面陳述作成時之情況，認為適當者，亦得為證據，刑
    事訴訟法第159 條之5 第1 項亦定有明文。本院所函詢回覆
    之函文，雖為被告以外之人於審判外之書面陳述，但檢察官
    、被告及辯護人就上開書面陳述未於本院審理過程中聲明異
    議，並同意將之作為證據，本院復審酌前開書面陳述作成時
    之情況均屬正常，且與本案相關之待證事實具有關連性，認
    適當作為證據，依前開之規定，認上開陳述均具有證據能力
    。
三、關於本院形成心證之理由：
  (一)按犯罪事實應依證據認定之，無證據不得認定犯罪事實，刑
    事訴訟法第154 條第2 項定有明文。又認定犯罪事實所憑之
    證據，雖不以直接證據為限，間接證據亦包括在內；然而無
    論係直接或間接證據，其為訴訟上之證明，須於通常一般之
    人均不致有所懷疑，而得確信其為真實之程度者，始得據為
    有罪之認定，倘其證明尚未達到此一程度，而有合理性之懷
    疑存在時，即難為有罪之認定（最高法院76年度台上字第
    4986號判例意旨參照）。另按修正前刑事訴訟法第156 條第
    2 項規定：被告之自白，不得作為有罪判決之唯一證據，仍
    應調查其他必要之證據，以察其是否與事實相符。其立法意
    旨乃在防範被告自白之虛擬致與真實不符，故對自白在證據
    上之價值加以限制，明定須藉補強證據以擔保其真實性。又
    利用非共同被告之共犯之自白或其他不利於己之陳述，為認
    定被告犯罪之證據，不特與利用被告自己之自白作為其犯罪
    之證明同有自白虛偽性之危險，亦不免有嫁禍於被告而為虛
    偽供述之危險。故就刑事訴訟法第156 條第2 項之立法意旨
    觀之，非共同被告之共犯之自白或其他不利於己之陳述，固
    得作為認定被告犯罪之證據，但不得作為有罪判決之唯一證
    據，仍應調查其他必要之證據，以察其是否與事實相符，亦
    即仍須有補強證據以擔保該共犯自白之真實性，始得採為斷
    罪之依據，並非絕對可由法院自由判斷該共犯之自白或不利
    於己之陳述之證明力。若不為調查，而專憑此項供述遽為被
    告犯罪事實之認定，即與上開規定有違。又所謂補強證據，
    則指除該自白或不利於己之陳述本身之外，其他足以證明自
    白之犯罪事實確具有相當程度真實性之證據而言，雖所補強
    者，非以事實之全部為必要，但亦須因補強證據與自白之相
    互利用，足使犯罪事實獲得確信者，始足當之（最高法院92
    年度台上字第3298判決意旨參照）。雖然修正後刑事訴法第
    156 條第2 項修正為：「被告或共犯之自白，不得作為有罪
    判決之唯一證據，仍應調查其他必要之證據，以察其是否與
    事實相符。」然其於本案適用之結果應與修正前並無二致，
    合先敘明。
  (二)本件公訴人認被告甲○○共同涉犯懲治走私條例第2 條第1
    項之私運管制物品進口罪及毒品危害防制條例第4 條第2 項
    之運輸第二級毒品罪等犯行，無非係以共同被告郭朝義之供
    述，另被告甲○○亦不否認有通知郭朝義匯款10萬元及於89
    年4 月10日相會晤於台南市某咖啡廳商討事宜，且與郭朝義
    、綽號「阿原」之男子（冒名吳和源）、劉泰山數次出境，
    共同停留於大陸等情，為其論罪依據。惟訊據被告甲○○堅
    決否認有上揭運輸第二級毒品安非他命等犯行，辯稱：伊是
    自己去大陸，沒有和劉泰山一起去，伊去大陸是去買冬筍，
    是郭朝義找一個綽號「阿原」之人和伊一起做冬筍生意，第
    一次伊是在過年前出去的，因為產地證明沒有做出來，所以
    第2 次於89年3 月間再去大陸一趟，因為冬筍冰存冷凍庫費
    用不夠，所以伊叫郭朝義通知「阿原」匯款20萬元，郭朝義
    說「阿原」有匯款10萬元給伊，但是都沒有，後來伊就回來
    ，冬筍也沒有進口回來，因為大部分已經爛掉了，在台南市
    某咖啡廳會晤是因為「阿原」和伊合夥作冬筍生意，所以回
    來要和他對帳，其他走私安非他命的事都是郭朝義亂編的，
    扣案的安非他命及其他物品也都是郭朝義所有，伊不知情等
    語。
  (三)經查：
  1.原審共同被告郭朝義於法務部調查局高雄市調查處（下稱高
    雄市調處）、偵查中供稱：伊於89年1 月間透過綽號「阿原
    」之男子認識劉泰山，因聊天中得知劉泰山對於第二級毒品
    安非他命有興趣，乃介紹綽號「高仔」之被告甲○○與劉泰
    山認識，被告甲○○旋與劉泰山前往大陸洽購毒品，同年3
    月間，被告甲○○再度赴大陸洽購毒品安非他命期間，因無
    法與劉泰山取得聯繫，遂通知伊透過「阿原」與劉泰山聯絡
    ，表示購買毒品之款項不足，需再匯款20萬元至上開林文棟
    帳戶，伊將此事告知「阿原」，「阿原」即匯款10萬元至上
    開林文棟帳戶內，被告甲○○於購得安非他命後旋於同年4
    月8 日返國，並於同年4 月10日搭車南下，由伊搭載至台南
    市○○路某咖啡廳與劉泰山、「阿原」碰面，對帳並商討將
    顏色呈黃黑色之安非他命漂白事宜，因被告甲○○表示隔日
    有詐欺案要出庭，而委由伊至台南市○○路、中華四路口「
    維也納」舞廳旁垃圾桶附近之路邊攤下方，將裝有安非他命
    6 包、陶瓷製漏斗、玻璃製過濾瓶各1 個、濾紙1 包、氫氧
    化納1 瓶、玻璃攪拌棒1 支之紙箱運返住處，且應被告甲○
    ○之託而購買活性碳素、鍋子、塑膠盒及塑膠水瓢，以供漂
    白該批安非他命之用云云；嗣於原審調查及審理時，雖仍供
    稱：查獲之安非他命及製造工具，係以上開過程而由被告甲
    ○○所寄放云云。惟關於被告甲○○之安非他命由何處來？
    以及匯款進入上開林文棟帳戶之原因等情，則改稱：被告甲
    ○○只說安非他命弄髒了，叫伊拿回去，隔天才去找伊拿。
    調詢時，因調查員說要連伊太太謝秀微一起移送，要伊認，
    而因88年間伊去印尼養蝦子，認識當地一位華人「阿昌」，
    他要伊回台問「阿興」一些原料麻黃素，他給伊電話聯絡，
    伊才跟「阿興」聯絡，「阿興」伊不認識，「阿興」跟伊講
    有左邊、右邊伊不知道是什麼，每次要500 公斤或1000公斤
    ，貨主才要賣，伊就將這些過程跟「阿昌」說。後來伊知道
    這些是製造安非他命的原料，伊就沒有跟「阿昌」聯絡了，
    因為這些緣故，伊又不知道被告甲○○的安非他命如何來，
    伊才編出「山哥」跟被告甲○○去大陸買回來。去旗山找工
    廠製造安非他命則沒這回事，……「阿原」因有跟被告甲○
    ○去大陸一同做冬筍生意，有來找伊，伊沒錢，就沒有跟他
    們合夥，只有他們2 人一起做，後被告甲○○打電話給伊說
    他貨款不夠，聯絡不到「阿原」，叫伊去聯絡「阿原」匯20
    萬元，伊找2 、3 天找到「阿原」告訴他，他匯多少錢，伊
    不清楚。……伊在調詢時說被告甲○○先行採購15公斤安非
    他命成品是不實的……云云（見原審90年5 月11日訊問筆錄
    ，原審卷一第316-319 頁），則據上可知，郭朝義關於上開
    被告甲○○是否自大陸地區走私安非他命來台之情節，於調
    詢、偵訊時之陳述，與其於原審訊問時之陳述，已有重大之
    不同。再其於本院前審調查中則再陳稱：被查到的安非他命
    、過濾紙、氫氧化納、攪拌棒、漏斗等物是被告甲○○叫伊
    到台南市○○○路「維也納」舞廳旁之路邊攤位下方拿的，
    他本來叫伊於4 月12日去拿，結果伊於4 月13日早上6 點多
    去拿，拿到以後放回伊住處，後來伊去旗山途中被調查人員
    查獲；因為被告甲○○和一個「山哥」的人，約於4 月10日
    在台南市某咖啡廳結算他們在大陸合夥冬筍生意的帳務，伊
    開車載甲○○去咖啡廳，伊和他們生意無關，現場還有一位
    綽號「阿原」之男子，是「山哥」的朋友，他們在談話時，
    「山哥」說被告甲○○將東西弄黑了，叫他要把東西漂白，
    雙方有所爭執，伊才知道他們是因為安非他命的事情，後來
    伊載被告甲○○要去新營搭車，途中他說那些東西他沒有地
    方放，要求伊替他保管，因為他說隔天要去台北開庭，所以
    伊暫時替他保管；該安非他命等物是怎麼來的伊不清楚，是
    他們起爭執的時候伊才知道有安非他命的事；綽號「阿原」
    及「山哥」之人伊不知道真實姓名，在地檢署出庭的劉泰山
    不是「山哥」云云（見本院前審92年6 月17日訊問筆錄，前
    審卷第84-87 頁），據上可知，郭朝義上開證詞，亦顯與其
    於調詢、偵訊時供述情節不符，其前後供詞反覆不一，疑有
    諉稱不知情，而將全部運輸第二級毒品之罪責推卸與原審共
    同被告甲○○之情，故其所陳述顯有瑕疵，已難盡信。
  2.再郭朝義於89年4 月14日在高雄市調處應訊時供稱：「……
    ，3 月下旬，被告甲○○因為聯絡不上劉泰山，又打電話叫
    伊透過吳和原（即綽號「阿原」之男子）和劉泰山聯絡，表
    示購買安非他命的錢不足，需再匯20萬元到台南市合作金庫
    東門支庫，帳號000000000000號林文棟帳戶內，伊告知吳和
    原後，吳僅匯入10萬元，伊則將前述狀況電告被告甲○○，
    許某表示已收到……」等語（見89偵8548號卷第7-10頁），
    惟經原審函查臺灣省合作金庫東門支庫存戶林文棟上開帳號
    89年3 月份之分戶交易明細，並無任何匯款至大陸之紀錄，
    此有該庫89年6 月28日（89）合金東門營字第2683號函附交
    易明細表4 張及89年11月10日（89）合金東門營字第3861
    號函附卷可稽（見原審卷一第50-54 、170 頁）；而證人林
    文棟於原審時亦到庭結證稱：「（問：是否曾於合庫東門分
    行申請帳戶使用？）是，何時申請忘記了，申請時間蠻長一
    段時間了，是父母在使用，我自己本身沒用過，現在這個帳
    戶於去年父親過世時清了。」、「（問：你父母有無跟你說
    上開帳戶做何用途？）父親做買賣股票和生意上的使用。」
    、「（問：是否認識或看過被告2 位？）不認識也不曾看過
    。」等語明確（見原審卷三第75-76 頁），則郭朝義供述綽
    號「阿原」之男子有匯款10萬元至大陸給被告甲○○購買安
    非他命一節與事實是否相符，尚有疑義。而被告甲○○雖於
    原審供承有通知郭朝義找「阿原」把錢匯進林文棟之帳戶云
    云（見原審卷一第153 頁），然辯稱係郭朝義介紹「阿原」
    與伊一起做冬筍生意，因冬筍冰存冷凍庫費用不夠，所以叫
    郭朝義通知「阿原」匯款20萬元，但一直沒有收到匯款等語
    ，而參酌高雄市調處提出之被告甲○○與郭朝義及綽號「阿
    原」之男子彼此間通訊監察譯文報告表，則並無被告甲○○
    表示有收到該10萬元匯款之內容（參見外放證物袋及附表原
    審節錄通訊監察譯文紀錄），是郭朝義供陳被告甲○○表示
    有收到該款而購得安非他命15公斤一情，即難遽認與事實相
    符，則公訴意旨指稱「同年3 月18日被告甲○○自大陸通知
    郭朝義設法籌足貨款，同日郭朝義即透過綽號『阿原』之男
    子將貨款10萬元存入合作金庫台北東門支庫戶名林文棟帳號
    0000 000000000號之帳戶電匯至大陸，被告甲○○取得貨款
    後，即先行採購15公斤安非他命成品，於同年4 月初僱用不
    詳船名之漁船私運回台」等情，即尚屬無據。
  3.另查，「阿原」與郭朝義間於89年3 月22日至同年月25日之
    通話內容如下：
    89年3 月22日，「阿原」與郭朝義之對話：
    原：我這邊「帳號」搞不見了。
    郭：我這裡有，我有向他問（指甲○○）
    原：那好，幾號？
    郭：你有筆嗎？合作金庫東門支庫，帳號0000000000003 ，
        林文棟，再來你打傳真那支，000000000000000 找「許
        仔」就好。
    89年3 月24日，「阿原」與郭朝義之對話：
    原：不要緊，他們那邊說沒有，我先去向別人調頭寸。
    郭：數額沒超過，是不要緊啦！要付的數額還沒超過啦！要
        付他們的。
    原：你是說「大陸」那邊嗎？
    郭：對，包括回來的……
    原：對呀！不是說還要匯十萬元過去？
    郭：20的樣子呢！
    原：沒啦！我跟他說10萬而已，本來說一半一半，他是只差
        15而已，我和他說我這裡只能湊10萬而已，他們是有，
        但沒人要拿出來。
    89年3 月25日，「阿原」與郭朝義之對話：
    原：有了啦！
    郭：那我打過去告訴他。（外出打電話）
    以上均有電話通訊監察譯文報告表在卷可稽（見外放證物袋
    ）。則依據上開通話內容可知，郭朝義所陳述之「阿原」有
    匯款10萬元進入上開林文棟帳戶之事實，若確然屬實，其時
    間應係於89年3 月22日起至同年月25日止之間。而上開林文
    棟帳戶，則於89年3 月23日，由張瑞仁匯款10萬元進入，於
    同日，由陳建州以現金存入10萬元之紀錄，此外，則無其他
    匯款或存入上開帳戶10萬元之紀錄，此有合作金庫商業銀行
    東門分行95年10月27日合金東門營字第0950006314號函附存
    戶林文棟活期儲蓄存款交易明細表、匯款單及該銀行南興分
    行96年1 月9 日合金南興營字第0960000153號函附傳票1紙
    在卷可憑（見本院卷第66-75 、86-87 頁）。惟縱認上開2
    筆10萬元匯入或存入上開林文棟帳戶之款項中，確有一筆係
    「阿原」上開所匯入之款項，但關於該款項被告甲○○是否
    確曾收到？以及被告甲○○是否以該款項在大陸地區購買安
    非他命？等情，則除郭朝義上開不利於被告甲○○之陳述外
    ，並無其他證據足以證明，故上開通話內容及匯款紀錄，仍
    不能遽以認定郭朝義上開不利於被告甲○○之陳述可以採信
    。
  4.另郭朝義於89年4 月14日在高雄市調處詢問時供稱：「……
    ，4 月12日上午，許（燕欽）又打電話叫我去台南市○○路
    和中華四路路口『維也納』舞廳旁垃圾桶附近一個路邊攤（
    手推式）下方取回裝有該批安非他命之紙箱……」等語；另
    於原審調查時供稱：「活性碳是甲○○叫我買的，……其他
    東西是甲○○於4 月12日打電話給我要我去『維也納』舞廳
    旁之垃圾桶附近的路邊攤底下拿東西先回我家放……」、「
    （問：當初甲○○把東西放在你那裡他如何說？）4 月12日
    下午3 、4 點的時候，他打電話跟我說東西放在台南的『維
    也納』舞廳，……他叫我去拿回家放，並說13日下午他會來
    我家拿，……」「（問：13日到的時候，甲○○是否有跟你
    聯絡？）他早上有打電話到我家，我的同居人有接到，他跟
    我的同居人說他到興達港，我的同居人才跟我說，那時候我
    人在台南往旗山的路上以手機接到的，我想我先到旗山拿到
    電鍋便可以比甲○○先到。」等語（見原審卷一第152 、26
    1-262 頁），但遍查原審所函調被告甲○○使用之行動電話
    （戶名：林文望，號碼：0000000000）及郭朝義使用之行動
    電話（戶名：謝秀微，號碼：0000000000）、住處市內電話
    （00-0000000）之通聯紀錄，均無彼2 人於89年4 月12日、
    4 月13日之相關通聯紀錄（見原審卷一第78-95 、135-136
    頁）；另證人即高雄市調處承辦人員駱碧玉、劉栓南於本院
    前審調查中亦證稱：4 月12日、4 月13日還有在監聽，但紀
    錄還要再找一下等語（見本院前審92年5 月29日訊問筆錄，
    前審卷第47-48 、58-60 頁），惟嗣經本院向高雄市調查處
    函詢是否另有關於本案於89年4 月12、13日之監聽資料，其
    則回覆：已逾保存年限，本處無資料可供參考等語，此有該
    處95年5 月16日高市緝字第09507004760 號函在卷可稽（見
    本院卷第50頁），故尚查無有何通訊監察紀錄可以佐證郭朝
    義上開所稱與被告甲○○所為之通話聯絡內容為真實，則郭
    朝義上開所為不利於被告甲○○之陳述，尚無證據足以佐證
    其陳述與事實相符。嗣郭朝義於本院前審調查時改稱：後來
    伊載被告甲○○要去新營搭車，途中他說那些東西（被查到
    的安非他命、過濾紙、氫氧化納、攪拌棒、漏斗等物）他沒
    有地方放，要求伊替他保管，所以伊暫時替他保管云云（見
    本院前審92年6 月17日訊問筆錄，前審卷第85頁），然此已
    與其上開陳述不合，則其上開不利於被告甲○○之陳述，是
    否可採，更不無疑義。另又無其他補強證據足證其陳述可採
    信，則其前後反覆之供述，實不能採為被告不利之認定。則
    被告甲○○否認有委由郭朝義前往台南市「維也納」舞廳附
    近之路邊攤下方取回安非他命等物之情，即尚非不能採信。
  5.又郭朝義於89年4 月14日在高雄市調處詢問時供稱：「……
    ，該批製造工具也是甲○○寄放，其中只有兩包活性碳係甲
    ○○交待我於12日晚赴台南縣永康奇美醫院附近一家化工原
    料行以240 元購買，均寄放在我住處。另外，尚交待我於13
    日上午購買鍋子、水瓢、塑膠盆等物，均置放在我駕駛之轎
    車上（車號TK-1833 號）……」等語；復於89年4 月20日調
    詢時供稱：「（問：你同居人謝秀微提供之鍋子、塑膠盒、
    水瓢等物，是否為你所有？有何用途？）該等物品均係我奉
    甲○○之要求於4 月13日上午購買，包括4 月12日先購買之
    活性碳，總價約800 餘元，甲○○要我先行墊支，等南下再
    和我算，上述物品，甲○○說是為了要處理該批弄髒的安非
    他命所用。」等語；惟據證人即郭朝義之同居人謝秀微於高
    雄市調處陳稱：「（問：提示：搜索貴住所扣押：一、安非
    他命毛重約7.07公斤、二、活性碳素2 公斤、三、濾紙1包
    、四、氫氧化納1 瓶、五、玻璃製過濾瓶1 只、六、陶瓷製
    漏斗1 只、七、玻璃攪拌棒1 支）所提示扣押物從何處扣得
    ？為何人所有？）所扣押的東西都是貴處人員在我住所搜索
    時查獲，那是我同居男友郭朝義所有，放在我的住所。」、
    「我不知該批東西做何用途，郭朝義有告訴我說他將到旗山
    另外找場所，屆時會將該批器材遷出，於4 月13日下午2點
    多左右，郭朝義在外面打電話到我住所，告訴我說他懷疑被
    跟監，指示我趕快將他藏放在我裁縫桌下紙箱（按指安非他
    命）、我女兒房間椅子上毯子覆蓋之瓷器（按指漏斗）、放
    在車庫的1 支報紙包住的玻璃棒（按指攪拌棒）等物品藏放
    在隔壁後院的矮樹叢內，……」等語；另證人即謝秀微之女
    兒李文伶亦證稱：「TK-1833 號自小客車係我名義登記，但
    平日都是由我繼父郭朝義或母親謝秀微在使用。」、「當日
    （89年4 月13日）車子開回來後，車後行李箱放有1 只婦品
    牌不銹鋼高鍋、1 個塑膠方型水盆、2 個水瓢、1 個湯瓢、
    1 個飯瓢等家庭用品。」、「前述物品除婦品牌不銹鋼高鍋
    外，其餘用品我母親已於89年4 月15日提供給貴局人員參考
    ，上述物品皆係我繼父郭朝義所有，我不清楚其用途。」等
    語（均見89年度偵字第8548號卷第72頁反面、73頁），依上
    開證述內容，足見上開扣案之物品顯在89年4 月13日前即已
    存在，否則豈有分散在裁縫桌下、女兒房間椅子上毯子覆蓋
    、車庫及TK-1833 號自小客車車箱內等多處藏放之理？又郭
    朝義既供稱上開安非他命等物，係被告甲○○委託伊暫時保
    管，4 月13日下午即會到伊住處取回，則其何須「到旗山另
    外找場所，屆時將該批器材遷出」？足見其此部分所述，核
    與常理有違，亦難執為被告甲○○不利之認定。
  6.至綽號「阿原」之男子，是口卡上某「陳中一」（綽號「中
    一仔」）冒用吳和原之身分證，與被告甲○○及郭朝義等人
    往來聯絡，此經證人吳和原於偵查及原審中證陳明確（見89
    年度偵字第8548號卷第59、92-93 頁及原審卷二第83頁），
    並經被告甲○○及郭朝義、劉泰山等人供認屬實，並有被冒
    用之吳和原身分證影本及普通護照入出境許可申請書影本各
    1 份附卷可稽（見同上偵查卷第91頁），是該人之身分尚不
    能明確認定。而共同被告劉泰山嗣經偵查後，據共同被告郭
    朝義當庭指認稱：與伊共同走私毒品之「三（山）哥」並非
    是劉泰山，因「三（山）哥」個頭比較高等語，另被告甲○
    ○亦陳稱：伊在大陸並沒有遇過劉泰山，也沒有與劉泰山共
    同走私毒品等語，又查無劉泰山有何出資之具體匯款證據資
    料，故認共同被告劉泰山犯罪嫌疑不足，而為不起訴處分確
    定，有臺灣高雄地方法院檢察署89年度偵字第13295 號不起
    訴處分書1 份在卷為憑（見原審卷一第297-298 頁），則公
    訴意旨所指「被告甲○○與郭朝義、綽號『阿原』之男子、
    劉泰山等人，基於共同在台設立製造安非他命工廠及私運第
    二級毒品安非他命進口販售牟利之意圖，由劉泰山提供資金
    ，郭朝義及綽號『阿原』之男子負責尋找合適地點設立製造
    工廠及生產製造，被告甲○○負責赴大陸洽購原料」一節，
    即有矛盾，而尚難遽予認定。而扣案之玻璃製過濾瓶、陶瓷
    製漏斗、玻璃攪拌棒、安非他命、空塑膠袋、活性炭素、濾
    紙、氫氧化納、鍋子、塑膠水瓢、塑膠盒等物，經原審送請
    內政部警政署刑事警察局採集其上指紋比對結果，並未發現
    有被告甲○○及郭朝義、劉泰山之指紋等情，有該局91年11
    月14日刑紋字第0910301132號鑑驗書1 紙附卷可參（見原審
    卷三第62頁），猶難執為被告甲○○不利認定之依據。
  7.再者，被告甲○○使用之行動電話（戶名：林文望，號碼：
    0000000000）及郭朝義使用之行動電話（戶名：謝秀微，號
    碼：0000000000）、住處市內電話（00-0000000），與綽號
    「阿原」之人，自89年1 月間起至同年4 月13日止，彼此間
    雖有密切聯絡，但觀其通訊監察譯文內容，並未明確提及有
    何運輸毒品安非他命之事宜，很多語句係調查人員以括號註
    明其用意，例如：「89年1 月12日『阿原』與郭朝義對話，
    原：他那是郵局的嗎？我等一下去匯。郭：『牌支』號碼要
    順便『那個』……（指湊錢總數要告訴甲○○）」（參見外
    放證物袋及附表原審節錄通訊監察譯文紀錄），是否確為被
    告甲○○等人之真意，尚非無疑，在無其他積極證據之補強
    下，自難僅憑上開不明確之通訊監察譯文，作為被告甲○○
    有罪判決之依據；況被告甲○○亦供稱其係經由郭朝義介紹
    與綽號「阿原」之人合夥在大陸從事冬筍進口生意，因當時
    尚未開放進口，故彼此間對話所有隱喻保留等語，益難認其
    彼此間之對話即與運輸第二級毒品安非他命有關。至於被告
    甲○○固曾與劉泰山同於89年1 月13日出國，2 人先後於同
    年1 月18日、2 月1 日返國，被告甲○○再於同年3 月9 日
    出國，於同年4 月8 日返國等情，有旅客入出境查詢資料在
    卷為佐（見89年度偵字第8548號卷第82-86 頁），然此單純
    入出境資料，亦不足證明被告甲○○入出境大陸即係為從事
    運輸毒品安非他命之犯行，逕而推論其罪行。
  (四)綜上所述，公訴人所舉之證據，不足證明被告甲○○確涉有
    共同運輸第二級毒品安非他命之犯行。此外，復查無其他確
    切證據足證被告甲○○有何公訴意旨所指之犯行，其犯罪應
    屬不能証明。
四、原審未予詳察，而為被告甲○○有罪之諭知，尚有未洽，被
    告甲○○上訴意旨，指摘原判決諭知其有罪判決為不當，請
    求撤銷改判，為有理由，應由本院將被告甲○○部分予以撤
    銷，而為無罪之諭知。
五、另原審共同被告郭朝義，業經原審判處罪刑確定，附此敘明
    。
據上論結，應依刑事訴訟法第369 條第1 項前段、第364 條、第
301條第1項，判決如主文。
本案經檢察官沈紹嘉到庭執行職務。
中　　華　　民　　國　　96　　年　　3 　　月　　21　　日
                  刑事第七庭    審判長法  官   莊飛宗
                                      法  官   孫啟強
                                      法  官   邱明弘
以上正本證明與原本無異。
如不服本判決應於收受本判決後10日內向本院提出上訴書狀，其
未敘述上訴理由者，並得於提起上訴後10日內向本院補提理由書
狀（均須按他造當事人之人數附繕本）「切勿逕送上級法院」。
中　　華　　民　　國　　96　　年　　3 　　月　　21　　日
                                      書記官  黃玉珠
附表：通訊監聽譯文報告表內容節錄：
  1.89年1月3日
    甲○○與郭朝義之對話
      許：怎樣？
      郭：你明天一定要趕下來。
      許：為什麼？
      郭：人家在急了，你說這樣？
      許；是這邊的，還是那邊的？
      郭：是台南這邊的，要接大陸那邊的……
      許：這樣哦？
      郭：對呀！那你還不下來？
      許：我知道，你先匯一點上來，我坐飛機較輕鬆。
      郭：去南京四路二段坐到鹽水，阿原都在等。大條錢我不
          會替你花掉，要給你的。
      許：明天我坐車再打給你。
    郭朝義與「阿原」之對話
      郭：甲○○明天才會下來。
      原：他們要去「阿辣仔」（大陸）玩，就不知我們這邊怎
          樣？機票都已經訂好了，初六，再拖兩天就來不及，
          那邊的茶……都比較緊了，他下來我們要怎麼和他講
          比較好？
      郭：我們就和他講「一七」啊！
      原：我是怕他還想賺……
      郭：不會，我有和他講過了。
      原：我是說還有一個多月來拼是有夠了，明天到再打給我
          。
  2.89年1月4日，「阿原」與郭朝義之對話
    原：我在市內（台南市），你看怎麼樣？
    郭：你有和他講嗎？（指甲○○）
    原：有講，但是現在就是要湊那麼多，沒有啊！沒有的話，
        就是要和你說另外別種那個，……
  3.89年1 月8 日
    郭朝義與「阿原」之對話
      郭：我們的「別墅」找到了嗎？
      原：還有呢！還有找到，昨天還在聯絡那種的，等一下看
          怎樣我會再和你聯絡。
    郭朝義與「阿原」之對話
      原：現在是說，他們想說可否打電話給「高仔」（指許燕
          欽），台北那個組頭，跟他說「按」（延）下星期再
          出發，在下牌這樣，要做一次下，不要弄成兩次，弄
          大一點，再來給我們用，因為這樣要弄兩組，你想這
          樣好嗎？我認為這樣比較漂亮，應該不要緊吧？做一
          次弄了。
      郭：是慢一星期再下嗎？
      原：對呀！本來週一要出發嘛！「按」到下星期，讓他們
          手上有「股票」什麼的，脫一脫，才有錢一起弄啊！
          「高仔」不是另外要加入一組，也是要先拿給人家，
          要大條現金一起用。
      郭：對，好
      原：是說，現在愈做愈大條呢！萬一出錘，真不知要怎樣
          呢？你看應該不會吧！我已經山窮水盡了。
      郭：現在是可以成，不能敗了。
      原：現在早前不是都要兩斗嗎？現在只要一斗就好了。
  4.89年1月9日，郭朝義與甲○○之對話
    郭：慢一星期出發啊！
    許：週二啦！
    郭：不是啦！再下去那個星期啦！
    許：要這樣子嗎？
    郭：他要多「傳」一些啦！「牌支」要多下一點啦！
    許：有多少個明牌了？怎麼又會這樣了？
    郭：他們想要做一次下一下，不必這樣麻煩了。
    許：好，不能再改了，我有跟人家約好了，有約時間了。
    郭：你和人家說一下，「牌支」要多「傳」幾組，要延。
    許：不要緊啦！
  5.89年1月12日
    「阿原」與郭朝義之對話
      原：他那是郵局的嗎？我等一下去匯。
      郭：「牌支」號嗎要順便「那個」……（指湊錢總數要告
          訴甲○○）原：等一下就知道了。
      郭：我有交代他五點和我聯絡，我要報牌支總數。
    郭朝義與甲○○之對話
      郭：他現在去匯了。
      許：你不叫他多匯一些？我身上都沒錢了。
      郭：你過去那邊就對了，你煩惱這個幹什麼？機票有夠就
          好了。
      許：你用講的很輕鬆……
      郭：我和你講，這是我們自己要用的，不像在那邊你過去
      ，他們就在那邊等你
  6.89年1月13日，郭朝義與甲○○之對話
    郭：你差不多五點再打給我，用公用電話。
    許：「那個」有用起來嗎？
    郭：有啦！
    許：有用好了嗎？
    郭：這個你不必煩惱啦！你機票定好就好了。
    許：訂好了啦！
    郭：「那個」有了啦！我現在聯絡不上，五點我們再說，記
       得用公共電話，看「牌」最後開幾號，再拿給你。
  7.89年1月19日，「阿原」與郭朝義之對話
    郭：他們回來了沒有？有「順路」嗎？
    原：有呢！早上回來的，他還沒回來嘛！
    郭：他還在那邊等他們，那個的……
    原：對，用一用，他就馬上過去，他那邊都是「筍仔」嗎？
    郭：對。
  8.89年1月20日，「阿原」與郭朝義之對話
    原：從現在起，「劉仔」（指劉泰山）起會了，這樣應該沒
        問題了，我晚一點再打給你。
    郭：好。
  9.89年1月24日，郭朝義與「阿原」之對話
    郭：他又忽然怎麼說那個「什仔」沒有，改用十多台的「石
        子」？
    原：對呀！他們就講好了啊！很早就講好了，已經好幾天了。
    郭：既然已經好幾天了，他那天怎麼又打給我？
    原：那一天呀？
    郭：就我打給你的那一天。
    原：對呀！就是你打給我，我叫他馬上和他聯絡，現在應該
        沒有問題了，拜託不要再有狀況了，不然真是……沒有
        辦法了，不是啦！他這裡的「石子」進來都沒有利潤了
        ……改天再和你講，大家……，我還要親自去接這些東
        西，（很痛苦）你知道嗎？我是說，那不要緊，這兩次
        拼一拼，弄完……，算說我們就用自己的「工作路」，
        「高仔」在那邊稍「退」一下（休息），可以啦！可以
        拼一下，不會像阿昌那樣
    郭：我是覺得他怎會忽然說那些，我這兩天在修房子，沒空。
    原：那不是你很早就和我講了，我打去，他們就講好了。
    郭：我以為都沒打給你，我在家油漆。
    原：有啦！那個應該不要緊吧！不然我真的在弄還心驚膽跳
        呢！每一天都拼「硬」的。
    郭：不會啦！
    原：「老師」，還是照我的方式來走，不要去，我發覺他們
        不是真的做工作。
    郭：我和你說，「阿原」，外面你負責，裡面我負責，我說
        這樣就這樣，我不會去改變就對了。
    原：只要我們那些……，一些那種的，進來都是，我們如果
        不說價錢，「安仔」哦……
    郭：（打斷）不要說那些。
    原：是、是、是。
    郭：我明天要去高雄，我和你講的那些要來巡一巡。
  10.89年1月30日，郭朝義與「阿原」之對話
    原：你在幹嘛？
    郭：在油漆。
    原：這兩天好無聊，在咖啡廳坐，看你有沒有出來？
    郭：沒有。
    原：乾脆來山上休息一陣，這幾天我好多朋友都被抓去，都
        在公共場所門口等，這陣子要小心點。
    郭：這些地方所以都不能去。
  11.89年2月5日，「阿原」與郭朝義之對話
    郭：「高仔」早上打來說初三（二月七日）要下來談。
    原：我也是有些事情，見面再談好了。
  12.89年2月21日，「阿原」與郭朝義之對話
    原：我有和他們商量那些了，想要和你講一下，電話中不方
        便講啊！
    郭：好，我等他們回來，快到了，我去車站載他們，大概傍
        晚吧！
  13.89年3月13日，郭朝義）與「阿原」之對話
    原：朋友（甲○○）還沒有消息哦？
    郭：還沒，他如發落好就馬上……
    原：外國那邊又打來呢！
    郭：說什麼？
    原：我說你去中國辦事情，要聯絡，他說他也是還沒準備好
        ，叫我們準備一下。
    郭：對啦！我們先發落再打算啦！
    原：那個ＯＯ打來的，自己去接的，看怎樣會再打給我，我
        再和你聯絡。
  14.89年3月20日，「阿原」與郭朝義之對話
    原：朋友（甲○○）還沒有消息嗎？
    郭：都還沒有打電話，都過去那麼久了，要回來才在講錢，
        過去七、八天了，一通電話也沒有，不想講他了。
    原：不是啦！二百多是有了啦！我真的沒辦法，我也不知道
        要怎麼講。
    郭：應該過去還要什麼，也要全部講一講，才過去，不是過
        去才再打電話……（二人埋怨甲○○不乾脆）
    郭：先前他買「燙筍」是什麼人的錢？
    原：是「高仔」的錢，和這些沒關係，罵他打電話看如何？
    郭：那天他打來，我馬上打給他，他又打給我，我告訴他那
        些原料要誰付，事先應該要說清楚，我叫他自己想辦法。
  15.89年3月22日，「阿原」與郭朝義之對話
    原：我這邊「帳號」搞不見了。
    郭：我這裡有，我有向他問（指甲○○）
    原：那好，幾號？
    郭：你有筆嗎？合作金庫東門支庫，帳號00000000
        00000，林文棟，再來你打傳真那支，00000
        0000000000找「許仔」就好。
  16.89年3月24日，「阿原」與郭朝義之對話
    原：不要緊，他們那邊說沒有，我先去向別人調頭寸。
    郭：數額沒超過，是不要緊啦！要付的數額還沒超過啦！要
        付他們的。
    原：你是說「大陸」那邊嗎？
    郭：對，包括回來的……
    原：對呀！不是說還要匯十萬元過去？
    郭：二十的樣子呢！
    原：沒啦！我跟他說十萬而已，本來說一半一半，他是只差
        十五而已，我和他說我這裡只能湊十萬而已，他們是有
        ，但沒人要拿出來。
  17.89年3月25日，「阿原」與郭朝義之對話
    原：有了啦！
    郭：那我打過去告訴他。（外出打電話）
  18.89年4月1日，「阿原」與郭朝義之對話
    原：朋友回來了嗎？有沒有消息？
    郭：說「清明」要回來，結果也沒再打來。
    原：如有，告訴我一下。
    郭：我會馬上和你聯絡。
  19.89年4月8日，「阿原」與郭朝義之對話
    郭：因為我們人家說那樣（可能指甲○○的運費），現在時
        候到了，人家來，又讓他空跑一趟，變成下次我們要有
        什麼……
    原：沒辦法已約在台南了，用好我馬上給你拿下去，我再和
        你聯絡。
    郭：他有叫我也要替他弄，他只拿那些要來找我而已。
  20.89年4月11日，「阿原」與郭朝義之對話
    原：你在哪裡？
    原：照我和你說的，這樣好啦！我們比較有啦！我有算啦！
        我們如果「一粒」（一公斤）二十七（萬）給人家，還
        有八百多萬，也是一次工啊！
    郭：好啦！好啦！
